臺灣臺北地方法院小額民事判決
                                   110年度北小字第1041號
原      告  曾竑達

被      告  殷豪  

上列當事人間請求損害賠償事件，於中華民國110年10月6日言詞
辯論終結，本院判決如下：
    主  文
被告應給付原告新臺幣捌仟參佰零貳元，及自民國一百零九年七
月三十一日起至清償日止，按年息百分之五計算之利息。
原告其餘之訴駁回。
訴訟費用新臺幣壹仟元由被告負擔十分之一，餘由原告負擔。
本判決原告勝訴部分得假執行。但被告如以新臺幣捌仟參佰零貳
元為原告預供擔保，得免為假執行。
原告其餘假執行之聲請駁回。
    事實及理由
壹、程序事項
    被告甲○經檢察官起訴及原法院判處罪刑者，僅為「過失傷
    害」，不及於「毀損」（按：過失毀損，刑法無處罰明文）
    ，顯見原告機車受損部分，非屬被告犯「過失傷害」罪所受
    侵害之客體，原告雖不得依刑事附帶民事訴訟程序，請求被
    告賠償機車修理費之損害。惟原告於移送民事庭後已為前揭
    訴之追加，被告並無異議而為本案言詞辯論，原告亦已繳納
    此部分裁判費，本院即應併予審認，合先敘明。
貳、實體方面 
一、原告主張：被告於民國108年7月4日上午8時40分許，駕駛車
    牌號碼000-00號營業小客車（下稱被告車輛），沿臺北市中
    山區南京東路自西向東行駛，行經南京東路與新生北路交岔
    口（按該處為南京東路1、2段及新生北路1、2段之交會處）
    ，欲右轉新生北路時，竟疏未注意前後往來車輛，適原告騎
    乘車牌號碼000-0000號普通重型機車（下稱系爭機車）自同
    向右後方駛至前揭路口，被告避煞不及，撞上原告所駕機車
    左側車身，致原告人、車倒地，並受有兩側性手肘挫擦傷、
    左側大腿挫傷瘀腫併小腿膝蓋擦傷、左側髖部挫傷等傷害。
    原告因此支出修車費用15,900元及醫藥費用1,496元；且原
    告在牛排店工作時薪150元，1天8小時共1,200元，因休養1
    個月不能工作，受有薪資損失30,000元；又原告受有精神上
    痛苦，請求精神慰撫金12,604元，為此提起本件訴訟，並聲
    明：被告應給付原告60,000元，及自起訴狀繕本送達翌日起
    至清償日止，按年息5％計算之利息；原告願供擔保，請准宣
    告假執行。
二、被告則以：被告駕駛計程車已打方向燈要右轉，本件事故係
    因被告超速行駛在車道最外側之水溝蓋上，且從右側超車所
    致，原告是肇事主因。且事故發生後，救護人員抵達現場欲
    將原告抬上救護車時，原告自稱沒事，只有手擦傷，即自行
    走到路旁人行道，拒絕上救護車。又案發時原告機車只有左
    邊有輕微受損，從照片看只有輕微擦傷，沒有傷到燈、腳踏
    板、後視鏡，原告並未提出修車發票，只有估價，沒有修車
    ，估價單不能作為請求依據。另原告應就其手部以外之擦傷
    及需修養1個月均因本件事故造成，負舉證責任等語，資為
    抗辯。並聲明：原告之訴駁回。
三、本院得心證之理由
（一）按因故意或過失不法侵害他人之權利者，負損害賠償責任
      ；不法侵害他人之身體或健康者，對於被害人因此喪失或
      減少勞動能力，或增加生活上之需要時，應負損害賠償責
      任；不法侵害他人之身體、健康、名譽、自由、信用、隱
      私、貞操，或不法侵害其他人格法益而情節重大者，被害
      人雖非財產上之損害，亦得請求賠償相當之金額，民法第
      184條第1項前段、第193條第1項及第195條第1項前段分別
      定有明文。查原告主張被告有上述侵權行為之事實，業據
      其提出108年7月4日臺北馬偕紀念醫院（下稱馬偕醫院）
      急診醫療費用收據暨乙種診斷證明書在卷可查（見本院卷
      第49、51、57頁）；且被告因該過失傷害行為，業經本院
      刑事庭以109年度交易字第84號刑事判決判處拘役10日，
      得易科罰金確定在案，有該刑事判決可稽，並經本院調閱
      上開卷宗查核無誤。又被告亦不否認其就本件交通事故亦
      有肇事責任，僅抗辯原告為肇事主因，是原告請求被告負
      損害賠償責任，核屬有據。
（二）茲就原告請求之各項損害賠償，審核如下：
      1.車輛維修費15,900元部分：按不法毀損他人之物者，被
        害人得請求賠償其物因毀損所減少之價額，民法第196
        條定有明文；又物被毀損時，被害人除得依民法第196
        條請求賠償外，並不排除民法第213條至第215條之適用
        ；依民法第196條請求賠償物被毀損所減少之價額，得
        以修復費用為估定之標準，但以必要者為限（例如︰修
        理材料以新品換舊品，應予折舊），最高法院77年度第
        9次民事庭會議決議可資參照。本件原告主張系爭機車
        因本件事故受損，經送修而支出修復費用15,900元之事
        實，固據其提出估價單為證（見本院卷第43至45頁），
        然為被告所否認，並以前詞置辯。查本件依原告所提出
        之估價單所示，系爭機車修復項目為車手前蓋、左前方
        向燈、車手、前擋板、前土除、左前邊保、左飛標、左
        側蓋、左飛旋踏板、前踏板、中柱、左后視鏡、三角台
        、車台校正等項目，參諸系爭機車現場受損照片（見10
        9年度偵字第6908號卷第29頁），系爭機車之左側車身
        、車手前蓋、前擋板及前土除等部位有明顯破裂及擦痕
        之傷痕，且本件事故撞擊點在系爭機車左側，則估價項
        目所列「車手前蓋、左前方向燈、前擋板、前土除、左
        前邊保、左飛標、左側蓋、左飛旋踏板、左后視鏡」等
        項目共計8,650元，堪認符合上述受損位置，其餘項目
        ，依原告所舉證據尚難認有更換之必要。又系爭機車係
        於107年11月出廠，而關於更新零件部分之請求，應以
        扣除按機車使用年限計算折舊後之費用為限。依行政院
        所頒固定資產耐用年數表及固定資產折舊率之規定，系
        爭機車之耐用年數為3年，依定率遞減法每年折舊1000
        分之536 ，另依營利事業所得稅查核準則第95條第6項
        規定「固定資產提列折舊採用定率遞減法者，以1年為
        計算單位，其使用期間未滿1年者，按實際使用之月數
        相當於全年之比例計算之，不滿1月者，以1月計」，迄
        本件車禍發生時即108年7月4日，系爭機車已使用9月，
        則零件扣除折舊後之修復費用估定為5,173元（詳如附
        表之計算式），故原告請求系爭機車所支出之修復費用
        以5,173元為必要。
      2.醫藥費用1,496元部分：原告主張其因本件事故支出醫
        藥費用1,496元之事實，業據其提出馬偕醫院、仁祐骨
        科診所醫療費用收據及馬偕醫院證明書費用收據為證（
        見本院卷第47至53頁），另依108年7月4日馬偕醫院乙
        種診斷證明書病名記載：「兩側性手肘擦傷、（左側）
        大腿挫傷淤腫（4*4公分）併小腿膝蓋擦傷、（左側）
        髖部挫傷」（見本院卷第57頁），衡量前開費用之就診
        時間為108年7月4日、10日，尚堪認符合原告所受傷害
        之治療時程，是原告請求被告賠償醫療費用1,496元，
        即屬有據。
      3.工作損失30,000元部分：原告主張其在牛排店工作，時
        薪150元，每日薪資1,200元，因本件事故受有1個月不
        能工作損失30,000元之事實，業據其提出馬偕醫院、仁
        祐骨科診所之診斷證明書、昌榮金食業有限公司在職薪
        資證明及請假單為證（見本院卷第55至59頁、第73至75
        頁），堪認原告在本件事故發生時係有日薪1,200元之
        工作收入。另觀諸108年7月10日仁祐骨科診所診斷證明
        書固有「宜休養一個月」之記載，惟依其診斷內容「左
        側手肘挫傷、左側大腿挫傷、左側膝部挫傷、左側手肘
        開放性傷口、左側大腿開放性傷口」，此與108年7月4
        日馬偕醫院診斷證明書所載「兩側性手肘擦傷、（左側
        ）大腿挫傷淤腫（4*4公分）併小腿膝蓋擦傷、（左側
        ）髖部挫傷」之受傷情形相符，而馬偕醫院囑言僅為「
        宜繼續門診追蹤治療」。本院審酌原告之傷勢為擦挫傷
        ，至馬偕醫院急診治療後隨即離院，於當日另就診於仁
        祐骨科診所，其後僅於108年7月10日再至仁祐骨科診所
        門診，此外並無就診紀錄，尚難認有休養1個月之必要
        ，應以108年7月4日至10日休養1星期為合理。故原告請
        求薪資損失8,400元（計算式：1,200×7＝8,400）洵屬有
        據，逾此部分之請求，則不能准許。
      4.精神慰撫金12,604元部分：按慰藉金之賠償須以人格權
        遭遇侵害，使精神上受有痛苦為必要，其核給之標準固
        與財產上損害之計算不同，然非不可斟酌雙方身分資力
        與加害程度，及其他各種情形核定相當之數額；其金額
        是否相當，自應依實際加害情形與被害人所受之痛苦及
        雙方之身分、地位、經濟狀況等關係決定之（最高法院
        51年台上字第223號判例、85年度台上字第460號判決意
        旨參照）。查原告因被告過失傷害行為，受有前揭傷害
        ，堪信原告精神上受有相當痛苦。本院衡酌兩造經濟狀
        況、本件加害程度及原告受傷情形，認原告請求被告賠
        償精神慰撫金12,604元，尚屬合理，應予准許。
      5.以上合計27,673元。
（三）再按損害之發生或擴大，被害人與有過失者，法院得減輕
      賠償金額，或免除之，民法第217條第1項定有明文。查本
      件事故係由兩車駕駛之過失行為所共同肇致，參酌上述雙
      方之過失程度，即原告右側超車且未注意車前狀況為肇事
      主因，而被告駕車右轉彎疏忽為肇事次因，本院考量兩造
      過失情節，認本件車禍事故之發生應由被告負擔20％之過
      失責任，原告應負擔70％之過失責任，適用過失相抵之法
      則，減輕被告賠償金額70％，故被告應賠償原告之金額應
      核減為8,302元【計算式：27,673×（1-70％）＝8,302，元
      以下四捨五入】。是原告請求被告賠償8,302元，核屬有
      據，逾此範圍之請求，即不能准許。
四、從而，原告依侵權行為損害賠償之法律關係，請求被告給付
    其8,302元，及自起訴狀繕本送達翌日（即109年7月31日，
    見交附民卷第2頁）起至清償日止，按年息5％計算之利息，
    為有理由，應予准許。逾此數額之請求，則無理由，應予駁
    回。
五、本件事證已臻明確，兩造其餘攻擊防禦方法，於本判決結果
    不生影響，爰不一一論述，併此敘明。　　
六、本件原告勝訴部分，係小額程序為被告敗訴之判決，依民事
    訴訟法第436條之20規定，應依職權宣告假執行。並依同法
    第392條第2項規定，宣告被告預供擔保，得免為假執行。至
    於原告敗訴部分，其假執行之聲請，已失所附麗，應併予駁
    回。
七、本件原告所請求被告給付44,100元部分（不含車輛維修費部
    分），係刑事附帶民事訴訟經刑事合議庭裁定移送本庭，依
    刑事訴訟法第504條第2項之規定，免納裁判費。惟就於移送
    本庭後追加部分，則應繳納裁判費，爰依民事訴訟法第79條
    之規定，諭知兩造訴訟費用負擔之比例。
中　　華　　民　　國　　110 　年　　10　　月　　26　　日
                              臺北簡易庭
                                  法  官  郭麗萍
以上正本證明與原本無異。
如不服本判決，須以違背法令為理由，於判決送達後20日內向本
庭（臺北市○○區○○○路0 段000 巷0 號）提出上訴狀。（須
按他造當事人之人數附繕本）。如委任律師提起上訴者，應一併
繳納上訴審裁判費。
中　　華　　民　　國　　110 　年　　10　　月　　26　　日
                                  書記官  陳怡如
計    算    書
項    目                    金  額（新臺幣）      備  註
第一審裁判費               1,000元
合        計               1,000元

附錄：
一、民事訴訟法第436條之24第2項：
    對於小額程序之第一審裁判上訴或抗告，非以其違背法令為
    理由，不得為之。
二、民事訴訟法第436條之25：
    上訴狀內應記載上訴理由，表明下列各款事項：
    (一)原判決所違背之法令及其具體內容。
    (二)依訴訟資料可認為原判決有違背法令之具體事實。
附表
折舊時間           金額
第1年折舊值        8,650×0.536×(9/12)=3,477
第1年折舊後價值    8,650-3,477=5,173